【裁判字號】    99,上易,643
【裁判日期】    990914
【裁判案由】    竊盜
【裁判全文】
臺灣高等法院高雄分院刑事判決         99年度上易字第643號
上  訴  人
即  被  告  乙○○
選任辯護人  郭清寶律師
            鍾靚凌律師
上  訴  人
即  被  告  甲○○
選任辯護人  郭清寶律師
            鍾靚凌律師
上列上訴人因竊盜案件，不服臺灣高雄地方法院99年度易字第15
9 號中華民國99年5 月11日第一審判決（起訴案號：臺灣高雄地
方法院檢察署98年度偵字第34570 號），提起上訴，本院判決如
下：
    主  文
上訴駁回。
    事  實
一、乙○○前於民國96年間因搶奪案件，經台灣高雄地方法院判
    處有期徒刑9 月，於97年12月17日執行完畢。詎仍不知悔改
    ，見丁○○所有車牌號碼YQ-6910 號自小貨車停放在高雄市
    ○○區○○路31號後方，日久且無人看守，竟與甲○○共同
    基於意圖為自己不法所有之竊盜犯意聯絡，於98年11月16日
    上午10時20分許，由乙○○攜帶其所有、客觀上足對人之身
    體、生命構成威脅，可供兇器使用之活動扳手、三頭套筒扳
    手各1 支，作為拆卸該小貨車前保險桿螺絲之用，甲○○則
    在場把風及協助攙扶保險桿，以防保險桿掉落砸傷於車底下
    之乙○○。嗣警員丙○○依民眾報案前往調查，當場逮獲乙○○及甲○○二人正在拆卸該車之保險桿，二人乃竊盜未得
    逞，並當場扣得乙○○所有供竊盜所用之活動扳手、三頭套
    筒扳手各1 支。
二、案經高雄市政府警察局鹽埕分局報告臺灣高雄地方法院檢察
    署檢察官偵查起訴。
    理  由
壹、程序部分：
一、按被告以外之人於審判外之陳述，雖不符刑事訴訟法第159
    條之1 至之4 等4 條之規定，而經當事人於審判程序同意作
    為證據，法院審酌該言詞陳述或書面陳述作成時之情況，認
    為適當者，亦得為證據；又當事人、代理人或辯護人於法院
    調查證據時，知有刑事訴訟法第159 條第1 項不得為證據之
    情形，而未於言詞辯論終結前聲明異議者，視為有前項之同
    意，同法第159 條之5 定有明文。
二、本判決下列所引用屬於言詞陳述及書面陳述之傳聞證據部分
    ，檢察官、被告、辯護人於本院行準備程序時，對於各該傳
    聞證據之證據能力均未加爭執，且同意作為本案之證據，於
    本院審理程序，調查各該傳聞證據，加予提示並告以要旨時
    ，檢察官、辯護人、被告亦均未於言詞辯論終結前聲明異議
    ，本院審酌各該傳聞證據作成時之情況，認均與本件待證事
    實具有關聯性，且查無證據足以證明言詞陳述之傳聞證據部
    分，陳述人有受不法取供或違反其自由意志而陳述之情形，
    書面陳述之傳聞證據部分，亦無遭變造或偽造之情事，顯見
    上開傳聞證據之證明力非明顯過低，衡酌各該傳聞證據，作
    為本案之證據亦屬適當，自均得為證據，而有證據能力。
貳、實體部分：
一、訊據上訴人即被告乙○○及甲○○均矢口否認有何竊盜之犯
    行，被告乙○○於原審審訊時辯稱：我是在車底下撿拾我的
    活動扳手、三頭套筒扳手云云、於本院審理時則辯稱：我在
    撿資源回收，我向電器行借活動扳手、三頭套筒扳手等工具
    拆我的飲水機，我從房間出來時，發現我的工具被偷了云云
    ；被告甲○○於原審審訊時辯稱：我只是站在車子旁邊聊天
    而已、於本院審理時則辯稱：我到底被告什麼我不知道，竟
    被當成現行犯云云。
二、經查：
 (1) 系爭該小貨車之前保險桿確實遭人以工具拆除螺絲而脫落垂
    地等情，業據證人即該小貨車車主丁○○之弟陳信立陳稱：
    「我到現場後發現，我二哥丁○○所有自小客車之前保險桿
    ，因被人拆除螺絲已掉落一半」（見警卷第9 頁），並有查
    獲當時現場照片2 張附卷可稽（見警卷第25頁所附之2 張照
    片），而證人即查獲警員丙○○於原審證稱：「該小貨車前
    保險桿之拆痕是新的痕跡」等語（見原審卷第51頁）；於本
    院亦證稱：「我看到甲○○的第一眼，他手握著保險桿」等
    語（見本院卷第71頁），並有查獲當時現場照片1 張附卷可
    稽（見警卷第26頁所附第1 張照片），觀諸該查獲照片顯示
    ，除原本鎖上螺絲帽之位置及原本保險桿與車體接合之處無
    鏽蝕痕跡外，其餘部分均有明顯鏽蝕之現象，足認該保險桿
    應係甫經拆卸無疑。而被告乙○○經員警查獲當時，係手持
    活動扳手及三頭套筒扳手躺臥於該小貨車底下等情，業據被
    告乙○○稱：「警察是在車子底下看見我的，我是在車子底
    下撿工具」（見偵卷第3 頁）等語明確，核與證人丙○○稱
    ：「我當時接到勤務中心通報有民眾報案，在府北路31號後
    面的空地有人在偷竊，我就騎機車前往巡視，到達案發現場
    時，我是從該小貨車的左後方經過，結果看到被告乙○○整
    個人在駕駛座車底下，我便上前盤查，後來發現被告乙○○
    在車底下拿著一支扳手，三頭套筒扳手則是放在他身旁，我
    從詢問乙○○及甲○○2 、3 次在做什麼到上前盤查，過程
    約有5 分鐘」（見原審卷第51頁）；以及於本院審理時證稱
    : 「附近出入的人很多，離約10公尺遠那邊有人在那邊發救
    濟遊民的便當。府北路發救濟品的地方離本件案發地點車子
    很近。因為有矮牆，他們的動作我繞一圈沒有看到，報案人
    有看到我經過，說我繞過頭了，叫我回頭往回走；我就看見
    甲○○蹲在貨車前面，乙○○趴在車底下，乙○○手上有拿
    扳手，甲○○扶著保險桿往車底下看，我走過去時，甲○○
    站在車頭，扶著保險桿，我當時穿警察制服，甲○○站了起
    來，還手握著保險桿，乙○○當時還躺在車底下，他頭朝著
    車底，甲○○站起來，我就趴下去問乙○○: 你在幹什麼，
    乙○○手上當時拿著扳手，旁邊還有拆卸下來的螺絲，旁邊
    的螺絲可以套回車上，螺絲在旁邊，但是沒有照相，我當時
    只想到要照犯罪工具沒有想到要拍螺絲，我立即通知警網將
    被告二人帶回派出所協助調查」等語相符（本院卷第69-70
    頁），更有活動扳手、三頭套筒扳手各1 支等扣案可資佐憑
    ，足認員警丙○○接獲民眾報案前往視察之際，被告乙○○
    確實手持活動扳手，躺臥在該小貨車底下，應屬實情。被告
    乙○○雖以其係於該小貨車底下撿拾工具等語置辯，惟被告
    乙○○經員警查獲時，僅手持1 支活動扳手，三頭套筒扳手
    則係放置於其身旁，且自員警發現被告乙○○躺臥在該小貨
    車底下迄員警上前盤查，歷時約5 分鐘等情，業據警員丙○○於原審陳述明確，若被告乙○○係為撿拾工具始進入該小
    貨車底下，為何其身處該小貨車底下近5 分鐘，手中仍僅持
    握活動扳手，而未一併撿拾三頭套筒扳手？核其所辯，已難
    遽信，參以車前保險桿係為防護車輛，避免碰撞時造成車頭
    變形之重要配備，若非使用特殊之工具要難輕易拆卸，而被
    告乙○○所攜用之三頭套筒扳手其接頭各具固定之規格（見
    警卷第26頁第2 張照片），若非對應規格尺寸之螺絲，即無
    法與接頭密合，更遑論據以拆卸螺絲，且該三頭套筒扳手與
    活動扳手，均為拆卸該小貨車保險桿必備之工具，益徵被告
    乙○○攜帶活動扳手、三頭套筒扳手，躺臥於該小貨車底下
    ，係為拆卸該小貨車之前保險桿無疑，被告辯稱係在車底撿
    拾工具云云，顯不足採信。是該小貨車前保險桿之螺絲，係
    由被告乙○○持活動扳手及三頭套筒扳手拆卸等情，堪予認
    定。
 (2) 被告甲○○於員警丙○○查獲當時，係站立在該小貨車車頭
    之位置等情，業據證人丙○○稱：「我到達現場時看到甲○○是在該車車頭的位置」等語，如前所述，核與被告甲○○
    庭呈現場照片中標明自己站立之位置相符（見原審卷第19頁
    ），堪認被告甲○○案發當時，確實站立在該小貨車車頭前
    無虞。而觀諸卷附小貨車之車前保險桿之翻拍照片（見警卷
    第25頁第2 張照片），該保險桿係由鋼管所組成，如不慎掉
    落，恐壓傷人在該小貨車底下拆卸保險桿螺絲之被告乙○○
    ，是以若非有人協助攙扶，被告乙○○亦無法安心拆卸系爭
    小貨車前保險桿之螺絲，故甲○○見警員丙○○接近時，依
    然佇立於該小貨車之車前位置，不敢輕易離去，益徵被告甲○○係擔心自己驟然鬆手，恐壓傷身在車下作業而不及防備
    之被告乙○○，才會始終佇立於車前位置。況案發現場為一
    空曠之空地等情，業據被告甲○○稱：「案發現場是很空曠
    的地方」（見原審卷第55頁），並有其庭呈之照片5 張附卷
    可參（見原審卷第19-20 頁），衡情被告乙○○既係持活動
    扳手、三頭套筒扳手於上午10時20分許躺臥於該小貨車車底
    行竊，若無人在旁把風，在如此空曠之空地行竊，焉有不擔
    心遭他人發現之理，是被告甲○○在被告乙○○持活動扳手
    、三頭套筒扳手行竊之際，佇立在該小貨車車頭位置，除係
    配合攙扶該小貨車之保險桿外，亦有分擔把風之工作無虞。
    被告甲○○辯稱其係在旁聊天，顯不足採信。
 (3) 又被告乙○○、甲○○雖均稱該小貨車之前保險桿是綽號「
    阿順」的男子拆卸的云云。惟被告乙○○、甲○○對於「阿
    順」之真實姓名年籍均無法清楚交代，且對於「阿順」是否
    人在案發現場，被告乙○○所稱：「當時我去拿回我的工具
    時，我沒有看見阿順在現場」（見原審卷第22頁），亦與被
    告甲○○稱：「警察衝進來時，阿順就站在警察旁邊，他看
    見苗頭不對就跑掉了」（見偵卷第4 頁），供述明顯不符，
    故案發現場是否確有「阿順」此一男子存在？已非無疑，而
    被告乙○○、甲○○卻均將竊盜之犯行，推予真實姓名年籍
    不詳之「阿順」，規避刑責意圖甚明，益徵被告乙○○、甲○○有犯意之聯絡無疑。
 (4) 至於被告乙○○、甲○○於原審雖聲請傳喚蘇佳凌證明渠等
    並無共同竊盜之犯行，然證人蘇佳凌稱：「我沒有看到被告
    乙○○、甲○○在現場做什麼事」（見原審卷第44頁），且
    本件案發時間係於上午10時20分許，而依證人蘇佳凌稱：「
    我是當天下午接近晚上的時後看到乙○○、甲○○的，警方
    到達現場時我並未在場」（見原審卷第43頁、第44頁），證
    人蘇佳凌之證言自不足據為有利被告乙○○、甲○○之認定
    。另被告乙○○、甲○○於原審另聲請傳喚證人董厚德雖於
    原審證稱：「10點多的時候，我看到被告甲○○蹲在樹旁邊
    ，車子當時離他還有兩、三公尺的距離」（見原審卷第47頁
    ），然證人董厚德亦稱：「我只是經過現場要去吃飯而已，
    我跟甲○○打完招呼後就直接離開，並沒有停留在現場，我
    也沒有看到警員到達案發現場」（見原審卷第48頁），縱認
    董厚德於案發當日上午曾遇見被告甲○○，然依董厚德所言
    其並未於現場駐足逗留，也未曾見到警員到場查緝，則董厚
    德見到被告甲○○蹲在離該小貨車2 、3 公尺之時間，顯非
    本件被告乙○○、甲○○竊取該小貨車前保險桿之時，其證
    言內容亦不足以據為有利被告乙○○、甲○○之認定。至於
    被告二人於本院聲請傳訊之證人戊○○於本院審訊時證稱:
    「98年11月16日我看到甲○○蹲在那台車旁邊，大約是10點
    多，甲○○拿香煙請我，我就在那邊和他講話，講了約10多
    分，10時15分我們就在那邊排隊等吃飯，甲○○蹲在車頭的
    旁邊。我和他講完話，我就去吃飯了，其他我都不清楚」等
    語（本院卷第66頁），然查，案發現場離約10公尺遠，有一
    處發遊民便當之處所，為證人即員警丙○○於本院證述明確
    ，而證人戊○○既在該處等領便當，對於被告二人遭警查獲
    且遭警網帶回派出所之事，竟完全不知情，所述顯不符合常
    情。另證人己○○於本院審訊時證稱: 「我每天都有碰到乙○○，他常常跟我借東西，有向我借扳手，時間忘記了，說
    要拆他的飲水機，我上午11點多有去向他討工具，他說等一
    下拿來還我」等語（本院卷第72頁），然查被告乙○○於當
    日案發後即遭警帶回派出所協助調查，扳手亦遭扣案，案發
    後之過程核與證人己○○所述不相符合而無足採，是證人戊○○、己○○之證詞，顯均不足作為有利於被告之證據。
 (5) 綜上所述，本件罪證明確，被告乙○○、甲○○二人所辯不
    足採信，二人共同攜帶兇器竊盜未遂之犯行洵堪認定。
三、所謂兇器，其種類並無限制，凡客觀上足以對人之生命、身
    體安全構成威脅之物品均屬之，且祇須行竊時攜帶為已足，
    不以行為人初有行兇意圖為必要（最高法院79年度台上字第
    5253號判例參照）。被告乙○○持以行竊之活動扳手、三頭
    套筒扳手，可供拆卸飲水機等機械設備，業據被告乙○○供
    承在卷（見原審卷第22頁），且屬金屬製成之質地堅硬器物
    ，客觀上足以對人生命、身體安全構成危害，屬於刑法第32
    1 條第1 項第3 款所定兇器。核被告乙○○與被告甲○○共
    同持活動扳手、三頭套筒扳手，著手於拆卸丁○○所有之自
    小貨車之前保險桿，惟因遭員警逮獲而不遂之行為，均係犯
    刑法第321 條第2 項、第1 項第3 款之攜帶兇器竊盜未遂罪
    。被告乙○○、甲○○之間，有攜帶兇器竊盜之犯意聯絡，
    而由被告乙○○著手行竊，被告甲○○在旁把風及攙扶車前
    保險桿，協助被告乙○○於車底下作業，以促成犯罪之實現
    ，亦有行為分擔，為共同正犯。又被告乙○○有如事實欄所
    載之犯罪科刑執行情形，有臺灣高等法院被告前案紀錄表在
    卷足憑，其前受有期徒刑執行完畢後，5 年內故意再犯本件
    法定刑為有期徒刑以上之罪，應論以累犯並加重其刑。被告
    乙○○、甲○○已著手於竊取財物之實行，而未至取得財物
    之結果，為未遂犯，爰均依刑法第25條第2 項之規定減輕其
    刑。被告乙○○部分，同有刑之加重及減輕事由，應予先加
    後減之。
四、原審以被告二人上開犯行罪證明確，依刑法第28條、第321
    條第2 項、第1 項第3 款、第47條第1 項、第25條第2 項、
    第41條第1 項前段、第38條第1 項第2 款，刑法施行法第1
    條之1 等規定，論處被告二人罪刑，並審酌被告乙○○、甲○○均正值青壯，竟不思循正當途徑以獲取財物，犯後未見
    悔意，惟念被告乙○○、甲○○為本案犯行未有任何財物得
    手，犯罪所生危害尚屬不重，認檢察官求處被告乙○○、甲○○各有期徒刑10月，尚屬過重等一切情狀，量處被告乙○○有期徒刑7 月；被告甲○○有期徒刑6 月，被告甲○○部
    分並諭知以新臺幣1000元折算1 日之易科罰金折算標準。並
    說明被告乙○○雖辯稱扣案之活動扳手、三頭套筒扳手，並
    非其所有，惟被告甲○○已坦稱：「工具是乙○○所有」（
    見警卷第6 頁）等語，且扣案之活動扳手、三頭套筒扳手均
    係被告乙○○持以犯罪之物，價值並不高，衡情應無臨時另
    向他人借用之必要，因而認定是該物品應係被告乙○○所有
    ，且係供行竊所用，均諭知宣告沒收；認事用法洵無違誤，
    量刑亦屬適當。被告上訴仍否認犯罪，指摘原判決不當；為
    無理由，應予駁回。
據上論斷，應依刑事訴訟法第368條，判決如主文。
本案經檢察官鄭銘謙到庭執行職務。
中    華    民    國    99    年    9     月    14    日
                  刑事第六庭    審判長法  官  王憲義
                                      法  官  邱永貴
                                      法  官  簡志瑩
以上正本證明與原本無異。
不得上訴。
中    華    民    國    99    年    9     月    14    日
                                      書記官  吳新貞
附錄本判決論罪科刑法條：
中華民國刑法第321 條第1 項第3 款、第2 項
犯竊盜罪而有左列情形之一者，處6 月以上、5 年以下有期徒刑
：
三、攜帶兇器而犯之者。
前項之未遂犯罰之。

司法院資訊處製作；財團法人民間司法改革基金會備份。
